臺灣新北地方法院刑事判決
111年度審交易字第674號
公  訴  人  臺灣新北地方檢察署檢察官
被      告  曾佳芬


上列被告因過失傷害等案件，經檢察官提起公訴（111年度偵字
第44005號），被告於本院準備程序中就被訴事實為有罪之陳述
，經告知簡式審判程序之旨，並聽取當事人之意見後，經本院裁
定行簡式審判程序，判決如下：
    主  文
曾佳芬汽車駕駛人，無駕駛執照駕車，而犯過失傷害罪，處拘役
伍拾伍日，如易科罰金，以新臺幣壹仟元折算壹日。又犯偽造署
押罪，處有期徒刑叁月，如易科罰金，以新臺幣壹仟元折算壹日
。
如附表所示偽造之「李麗娟」署押共貳枚均沒收。
    事  實
一、曾佳芬分別為下列行為：
(一)曾佳芬明知其未考領自用小客車駕駛執照，不得駕駛自用小
    客車上路，竟仍於民國109年12月24日8時47分許，駕駛車牌
    號碼0000-00號自用小客車，沿新北市板橋區四川路1段往土
    城方向行駛，行經新北市板橋區四川路1段與成都街口，欲
    左轉往成都街行駛時，本應注意轉彎車應禮讓直行車先行，
    且依當時天候晴，日間自然光線，路面乾燥無缺陷，道路無
    障礙物及視距良好等情，並無不能注意之情事，適蔡羽柔騎
    乘車牌號碼000-0000號普通重型機車，自新北市板橋區四川
    路1段往臺北市方向行駛，亦未注意車前狀況，兩車因而發
    生碰撞，致蔡羽柔受有頭部外傷併腦震盪、軀幹及肢體多處
    擦傷、頸椎挫傷等傷害。
(二)嗣經警獲報到場處理上開交通事故後，詎曾佳芬明知為無照
    駕駛，且因案遭通緝中，為規避交通裁罰與刑事處罰，竟基
    於偽造署押之單一犯意，假冒其友人「李麗娟」之名義，接
    續在如附表所示之文件上，偽造「李麗娟」之簽名（偽造簽
    名數量詳如附表所載），足以生損害於李麗娟及警察機關對
    於交通事故案件處理之正確性。嗣因蔡羽柔提告後，員警查
    證李麗娟之身分與本件車禍事故肇事人不相符，因而查悉上
    情。
二、案經蔡羽柔、李麗娟訴由新北市政府警察局板橋分局報告臺
    灣新北地方檢察署檢察官偵查起訴。　
　　理  由
一、查本案被告曾佳芬所犯均係死刑、無期徒刑、最輕本刑為3
    年以上有期徒刑以外之罪，亦非高等法院管轄第一審之案件
    ，其於準備程序中就前揭被訴事實皆為有罪之陳述，經本院
    告知簡式審判程序之旨，並聽取公訴人、被告之意見後，經
    裁定進行簡式審判程序審理，則本案證據之調查，依刑事訴
    訟法第273條之2規定，自不受同法第159條第1項、第161條
    之2、第161條之3、第163條之1及第164條至第170條規定之
    限制，合先敘明。
二、認定事實之理由及證據：
(一)前揭犯罪事實，業據被告於警詢、偵查、本院準備程序及審
    理時均坦承不諱，核與證人即告訴人蔡羽柔於警詢及偵查時
    、證人即告訴人李麗娟於警詢時證述之情節相符（見偵字卷
    第6至9頁、第51至52頁、第10至11頁背面），並有衛生福利
    部雙和醫院110年1月5日乙種診斷證明書、道路交通事故現
    場圖、道路交通事故調查報告表(一)、(二)、新北市政府警
    察局舉發違反道路交通管理事件通知單（新北警交字第C000
    00000號）、新北市政府車輛行車事故鑑定會111年2月23日
    新北車鑑字第0000000號鑑定意見書各1份、交通事故現場及
    車輛外觀照片共14張及附表所示書證等附卷可稽（見偵字卷
    第12頁、第15頁、第16至17頁、第20頁、第22至28頁、第66
    至67頁）。
(二)按汽車行駛至交岔路口，轉彎車應讓直行車先行，道路交通
    安全規則第102條第1項第7款定有明文。查被告係智識程度
    正常之成年人，其駕駛自用小客車上路，依法即負有上述之
    注意義務，及參以案發時為天候晴，日間自然光線，路面乾
    燥無缺陷，道路無障礙物及視距良好等狀況，有上開道路交
    通事故調查報告表（一）及案發現場照片可參，並無不能注
    意之情事，竟疏未注意遵守上開交通安全規定，未注意禮讓
    直行車先行，貿然左轉欲駛入上開街內，因而肇致本件事故
    ，堪認被告就本件交通事故之發生為有過失甚明。另本案交
    通事故經送新北市政府車輛行車事故鑑定會鑑定，認：「一
    、曾佳芬無照駕駛自用小客車，行經路口，轉彎車未讓直行
    車先行，為肇事主因。二、蔡羽柔駕駛普通重型機車，未注
    意車前狀況，為肇事次因」，有前開新北市政府車輛行車事
    故鑑定會鑑定意見書附卷可參，益徵被告就本件交通事故之
    發生為有過失無疑，縱告訴人同有未充分注意車前狀況之過
    失，並不因此而得免除被告之刑事過失責任。
(三)又告訴人蔡羽柔所受前揭傷害係因本件交通事故所致，而本
    件交通事故復因被告上開過失行為所致，是被告上開過失肇
    事行為與告訴人蔡羽柔所受傷害結果間，具有相當因果關係
    。綜上所述，本案事證明確，被告犯行堪予認定，應依法論
    科。　　
三、論罪科刑：
(一)罪名：
 1、事實（一）部分：
  ⑴按汽車駕駛人，無駕駛執照駕車、酒醉駕車、吸食毒品或迷
    幻藥駕車、行駛人行道或行經行人穿越道不依規定讓行人優
    先通行，因而致人受傷或死亡，依法應負刑事責任者，加重
    其刑至二分之一，道路交通管理處罰條例第86條第1項定有
    明文。該條項規定係就刑法基本犯罪類型，於加害人為汽車
    駕駛人，於從事駕駛汽車之特定行為時，因而致人傷亡之特
    殊行為要件予以加重處罰，已就刑法各罪犯罪類型變更之個
    別犯罪行為予以加重，而成另一獨立之罪名，自屬刑法分則
    加重之性質。
  ⑵查被告未考領自用小客車駕駛執照，有上開新北市政府警察
    局舉發違反道路交通管理事件通知單1份可佐，詎其仍無照
    駕駛自用小客車上路，因而肇事致告訴人蔡羽柔受傷，是核
    其所為，係犯道路交通管理處罰條例第86條第1項、刑法第2
    84條前段之汽車駕駛人，無駕駛執照駕車而犯過失傷害罪。
  ⑶公訴意旨雖認被告係犯刑法第284條前段之過失傷害罪，惟起
    訴書亦載明被告應依道路交通管理處罰條例第86條第1項規
    定加重其刑之旨，是應認公訴意旨就被告所犯法條已記載明
    確，僅係罪名有誤，尚無變更起訴法條之問題，附此敘明。
 2、事實（二）部分：
　  核被告所為，係犯刑法第217條之偽造署押罪。　
(二)罪數：
 1、就事實一（二）部分，被告於同一時、地，先後於如附表所
    示文件上偽造「李麗娟」之簽名署押，主觀上係基於隱匿身
    分之同一目的而為，且係於密切接近之時地實施，且侵害同
    一之法益，各行為之獨立性極為薄弱，依一般社會健全觀念
    ，在時間差距上，難以強行分開，在刑法評價上，以視為數
    個舉動之接續施行，合為包括一行為予以評價較為合理，為
    接續犯，應僅論以一偽造署押罪。
 2、被告所犯上開汽車駕駛人，無駕駛執照駕車而犯過失傷害罪
    、偽造署押罪2罪間，犯意各別，行為互殊，應予分論併罰
    。　　　　
(三)刑之加重：
    被告汽車駕駛人，無駕駛執照駕車，因而致人受傷，依法應
    負刑事責任，符合道路交通管理處罰條例第86條第1項加重
    其刑之規定，爰依上開規定，就其所犯事實一（一）即過失
    傷害罪部分，加重其刑。
(四)量刑：
    爰審酌被告並無自用小客車駕駛執照，竟不顧公眾安危而駕
    車上路，且未能遵守交通安全規則，謹慎操控，以維自身及
    其他用路人之安全，未注意轉彎車應禮讓直行車先行，因而
    發生本件交通事故，並致告訴人蔡羽柔受有前揭傷勢，又為
    圖掩飾身分，竟冒用告訴人李麗娟名義接受員警詢問，並於
    附表所示文件上偽造告訴人李麗娟簽名，除造成警察機關對
    於交通事故案件處理之發生錯誤，並損及告訴人李麗娟權益
    之虞，所為應予非難；兼衡被告前有多次犯罪紀錄，有臺灣
    高等法院被告前案紀錄表在卷可參，素行非佳，並參以其高
    職肄業之智識程度（見本院卷附之被告個人戶籍資料查詢結
    果）、於本院審理時自陳之家庭生活與經濟狀況（詳見本院
    簡式審判筆錄第5頁）、過失情節及告訴人蔡羽柔與有過失
    之程度、告訴人蔡羽柔所受傷勢情形，及被告犯後坦承犯行
    ，惟未能與告訴人蔡羽柔和解賠償損害之犯後態度等一切情
    狀，分別量處如主文所示之刑，並均諭知如易科罰金之折算
    標準。
四、沒收：
    被告於附表所示文件上偽造「李麗娟」之簽名（偽造簽名之
    數量詳如附表所載），均屬偽造之署押，不問屬於犯人與否
    ，均應依刑法第219條之規定宣告沒收。　　
據上論斷，應依刑事訴訟法第273條之1第1項、第299條第1項前
段，道路交通管理處罰條例第86條第1項，刑法第11條前段、第2
84條前段、第217條第1項、第41條第1項前段、第219條，刑法施
行法第1條之1第1項，判決如主文。
本案經檢察官陳玟瑾偵查起訴，檢察官高智美到庭執行職務。
中　　華　　民　　國　　111 　年　　8 　　月　　24　　日
                  刑事第二十五庭  法  官  白光華　　 
上列正本證明與原本無異。
如不服本判決，應於判決送達後20日內敘明上訴理由，向本院提
出上訴狀 (應附繕本) ，上訴於臺灣高等法院。其未敘述上訴理
由者，應於上訴期間屆滿後20日內向本院補提理由書「切勿逕送
上級法院」。
                                  書記官  楊貽婷
中　　華　　民　　國　　111 　年　　8 　　月　　24　　日
附錄本判決論罪科刑法條全文：　 　 
道路交通管理處罰條例第86條
汽車駕駛人，無駕駛執照駕車、酒醉駕車、吸食毒品或迷幻藥駕
車、行駛人行道或行經行人穿越道不依規定讓行人優先通行，因
而致人受傷或死亡，依法應負刑事責任者，加重其刑至二分之一
。
汽車駕駛人，在快車道依規定駕車行駛，因行人或慢車不依規定
，擅自進入快車道，而致人受傷或死亡，依法應負刑事責任者，
減輕其刑。

中華民國刑法第284條
因過失傷害人者，處1年以下有期徒刑、拘役或10萬元以下罰金
；致重傷者，處3年以下有期徒刑、拘役或30萬元以下罰金。

中華民國刑法第217條
偽造印章、印文或署押，足以生損害於公眾或他人者，處3年以
下有期徒刑。

附表：
編號 署押所在文件名稱及頁數 偽造署押所在欄位 偽造署押數目  1 類道路交通事故現場草圖（偵字卷第14頁） 空白處 「李麗娟」之簽名1枚  2 道路交通事故當事人酒精測定紀錄表（偵字卷第18頁） 被測人欄 「李麗娟」之簽名1枚                                       合計   「李麗娟」之署押共2枚